【裁判字號】    91,交自,15
【裁判日期】    920501
【裁判案由】    傷害
【裁判全文】
臺灣臺北地方法院刑事判決                          九十一年度交自字第一五號
    自  訴  人  甲○○
    被      告  乙○○
右列被告因傷害案件，經自訴人提起自訴，及台灣台北地方法院檢察署檢察官移
案審理（九十一年度偵字第一九三三二號），本院判決如左：
    主      文
乙○○無罪。
    理      由
一、自訴意旨略以：被告乙○○於民國九十一年六月十三日下午四時四十分許，駕駛
    車號ＧＬ－一三一七號自小客車，沿台北縣新店市○○路○段右側快車道行駛時
    未打方向燈即突然向右行駛，故意衝撞同向沿慢車道行駛、由自訴人甲○○騎乘
    之車號ＬＬ五－六一八號重型機車，致自訴人連車帶人衝至停放在安康路三段一
    五○號前之計程車車輪下，因此受有頭部外傷合併頭皮撕裂傷、左肩部左手右臀
    部及右膝部挫傷等傷害，因認被告乙○○涉有刑法第二百七十七條第一項傷害罪
    嫌。
二、按犯罪事實應依證據認定之，無證據不得推定其犯罪事實，刑事訴訟法第一百五
    十四條定有明文，又認定不利於被告之事實，須依積極證據，苟積極證據不足為
    不利於被告事實之認定時，即應為有利於被告之認定，更不必有何有利之證據，
    最高法院著有三十年上字第八一六號著有判例可資參照。
三、本件自訴人認被告乙○○涉有刑法第二百七十七條第一項傷害罪嫌，無非係以事
    發當日被告駕車在遵行車道內行駛故意右偏，衝撞其所騎乘在該車右方行駛之機
    車為論據。訊據被告則否認有傷害犯行，辯稱：伊與自訴人並不相識，沒有故意
    傷害自訴人之必要；當日伊駕車在遵行車道內行駛，自訴人騎乘機車自伊後方高
    速駛近，於超車時不慎撞及該車右後視鏡，因而自行倒地受傷，伊當日並未向右
    偏駛，本件事故肇因經送鑑定亦認定伊無過失等語。經查：
    (一)被告確於前開時、地駕車與自訴人騎乘之機車發生碰撞，自訴人並因該事故受
      有前開傷害，業據被告及自訴人一致陳明，並有道路交通事故調查報告表、道
      路交通事故補充資料表、台北縣警察局新店分局交通事故分析研判表、現場照
      片、財團法人天主教耕莘醫院出具之診斷證明書等件在卷可稽，堪信為真。
    (二)自訴人堅稱本件事故係因被告在遵行快車道內行駛，未打方向燈即故意突然右
      偏，撞及在該車右方行駛之機車所致，證人即自訴人之弟王介民亦為相同陳述
      （本院九十二年四月十七日審判筆錄參照），王介民並證稱：當日其騎乘機車
      行駛在自訴人後方，親見被告駕車車頭右偏，撞擊在慢車道行駛由自訴人騎乘
      之重機車，事發後被告旋即將車身回正，停放在快車道內等語。惟以：
      (1)觀諸道路交通事故調查報告表及現場照片（偵卷第十九頁、第二十四至第三
        十一頁），肇事路段為雙向各一寬度約三點五公尺之快車道，快車道旁之慢
        車道路旁沿路均有汽車停放，慢車道可供行車之路幅約僅有一點六公尺，尚
        不及一台自小客車之寬度。
      (2)事發後被告駕駛之自小客車係停放在遵行之快車道內，車頭略微左傾，自訴
        人之機車則倒地停放在該自小客車前方約三公尺處之快車道內，自訴人則躺
        在該機車右方停放路旁之車號一七三－ＬＣ號營業小客車左後輪旁，有上開
        現場圖及照片為證。以被告之自小客車停放之位置、角度，實難遽認被告於
        事發前曾將車頭右傾侵入慢車道；且設若兩車碰撞位置在慢車道內，被告之
        車頭右傾且侵入慢車道，勢必阻滯機車前行路線，兼且在慢車道旁沿途均停
        放車輛路幅甚窄，則該機車於碰撞後當不致可滑行至快車道內，停放在被告
        之車前。
      (3)況證人王介民及被告均表明：肇事路段當天有點塞車，車流動得很慢（本院
        九十二年四月十七日審判筆錄第六頁、第七頁參照），雖證人王介民證稱斯
        時被告可自慢車道超車云云，然肇事路段單向僅有一快車道，且慢車道可供
        行車路幅甚窄，不及一台自小客車之寬度，前已述及，以當地路況觀察，實
        難認為被告有自慢車道超車之可能及必要，被告在快車道內順序行駛，既未
        打算自慢車道超車，亦無向右偏駛侵入慢車道之可能。
      (4)綜上，被告辯稱當日伊始終在遵行車道內行駛，並未右偏等語，堪予信實。
        自訴人及證人王介民所述，均難認屬實，要不足採。
    (三)本件事發前，被告一路前行在遵行快車道內行駛，並未右偏，業如前述。自訴
      人及證人王介民復坦承事發前自訴人係由被告駕駛之自小客車後方向該車駛近
      ，於兩車併行時發生碰撞，顯然事發前自訴人之車速較被告之車速為快。自訴
      人騎乘機車自後方駛來欲自被告駕駛之自小客車右側超越，自應注意與該自小
      客車保持安全車距，然該機車卻於自小客車正常駕駛之狀況下，於超車之際與
      該自小客車發生擦撞，本件事故顯係自訴人於超車時疏未保持行車安全間隔所
      致，被告並無肇責。台灣省台北縣區車輛行車事故鑑定委員會對本件事故之肇
      因亦為相同認定，有該會九十二年三月三日北鑑字第九一一八四七號鑑定意見
      書在卷可憑。
    (四)本件事故之肇致，並非被告故意駕車右偏，衝撞自訴人，前已詳論，再參以被
      告陳稱於本件事發前並不認識自訴人，亦為自訴人所不爭執，雙方既素昧平生
      ，僅偶然駕車行經同地，衡情被告當不致以駕車衝撞自訴人之手段，故意傷害
      自訴人之身體。況且本件事故被告並無肇責，益證被告並非故意以駕車肇事之
      方式，遂行傷害自訴人身體之目的。自訴人指稱被告有故意傷害犯行，誠屬無
      稽，並不足取。
四、綜上所述，被告雖於自訴人所指時、地，駕車與自訴人騎乘之機車發生碰撞，自
    訴人並因此受傷，然尚難認定被告係故意肇事致自訴人成傷，自訴人請求將本件
    肇因另送台北市政府交通局覆議，核無必要。本件並無任何積極證據足認被告確
    有故意傷害之犯行，既不能證明被告犯罪，依法自應為無罪之諭知。本件既為無
    罪之諭知，公訴人移送併案部分即無從併予審理，應退回予公訴人另為適法處理
    ，附予說明。
據上論斷，依刑事訴訟法第三百四十三條、第三百零一條第一項，判決如主文。
中      華      民      國      九十二      年      五      月    一    日
                                      臺灣臺北地方法院交通法庭
                                          法  官  陳婷玉
右正本證明與原本無異。
如不服本判決，應於判決送達後十日內，向本院提出上訴狀。
                                          書記官  陳弘文
中      華      民      國      九十二      年      五      月    五    日


司法院資訊處製作；財團法人民間司法改革基金會備份。
